【裁判字號】    98,台上,1634
【裁判日期】    980326
【裁判案由】    貪污
【裁判全文】
最高法院刑事判決            九十八年度台上字第一六三四號
上  訴  人  台灣高等法院台南分院檢察署檢察官
被      告  甲○○
                    號
            乙○○
                    之2號
            丙○○
上列上訴人因被告等貪污案件，不服台灣高等法院台南分院中華
民國九十七年十二月十八日第二審更審判決（九十七年度重上更
(四)字第一九八號，起訴案號：台灣台南地方法院檢察署八十七年
度營偵字第一六四四、一九０九號），提起上訴，本院判決如下
：
    主  文
上訴駁回。
    理  由
按刑事訴訟法第三百七十七條規定：上訴於第三審法院，非以判
決違背法令為理由不得為之；是提起第三審上訴，應以原判決違
背法令為理由，係屬法定要件。如果上訴理由書狀並未依據卷內
訴訟資料具體指摘原判決不適用何種法則或如何適用不當，或所
指摘原判決違法情事，顯與法律規定得為第三審上訴理由之違法
情形不相適合時，均應認其上訴為違背法律上之程式，予以駁回
。本件檢察官起訴指被告甲○○係台南縣鹽水鎮農會（下稱鹽水
農會）職員，受前台灣省糧食管理局（下稱糧食局）委託，負責
辦理國產高粱、飼料玉米等雜糧收購驗收業務，為受公務機關委
託承辦公務之人員，竟意圖為自己及第三人不法利益，自民國八
十四年間起，與被告乙○○、丙○○及陳重吉、李昆堂（以上二
人已死亡，經判決不受理確定）、楊炎財、黃土水、呂銘芳、陳
一德、侯慶章、黃春霖、郭清道、王榮祿、趙榮案、王棟伍、李
德能、邱英舜（以上十二人均經判決無罪確定）等人，共同基於
概括犯意為下列犯行：(一)、民國八十四年五月間，甲○○受丙○
○所託，向全安飼料股份有限公司（下稱全安公司）總經理鄭坤
霖借用該公司名義，以每公斤新台幣（下同）3.85元，向台灣省
農會（下稱省農會）申購取得300 公噸國產飼料玉米，並回流轉
售農民，再由農民以每公斤15元，向鹽水農會冒繳，使農民得不
法利益，致生損害於糧食局財產，達334萬5千元。(二)、八十六年
四、五月間，甲○○向育慶實業有限公司（下稱育慶公司）職員
黃春霖，借用該公司名義，以每公斤單價4 元，向台灣省農會承
購500 公噸飼料玉米，復透過陳一德，向合盛飼料廠負責人蔡壽
郎借牌，以每公斤4.25元，向省農會承購1,000 公噸飼料玉米，
及以4.4元價購800公噸飼料玉米，再配售予丙○○、楊炎財、黃
土水、陳重吉、李昆堂、王榮祿、郭清道、王棟伍、趙榮案、李
德能、邱英舜等中盤商，再回流給農民，以每公斤15元，向鹽水
農會冒繳，共圖利農民2,473 萬元，而甲○○則向育慶公司抽取
每公斤0.1元及向合盛飼料行抽取每公斤0.05元，計圖得14 萬元
不法利益。(三)、八十七年六月間，甲○○向建元糧食廠負責人呂
銘芳借牌，向台灣省農會承購1,350 公噸國產玉米，分別轉售丙
○○及郭清道各300公噸、李昆堂及王榮祿各150公噸、楊炎財20
0 公噸；另於八十七年五月間，由陳一德以合盛飼料廠名義，向
台灣省農會以每公斤4.9 元承購1,500 公噸國產玉米，由甲○○
轉售其他中盤商，準備於八十八年初轉售農民，以保證價格向鹽
水農會冒繳圖利。(四)、八十七年七月間，鹽水農會辦理國產高粱
收購期間，甲○○透過侯慶章，取得約120 公噸回流高粱，以每
公斤約10元售予陳重吉，再轉售給農民，以每公斤14元，向鹽水
農會冒繳，圖利金額48萬元，致生損害於糧食局財產。又透過進
口商乙○○，分別為丙○○進口200 公噸、為黃土水進口92公噸
、為楊炎財進口60公噸大陸高粱，轉售予農民，以每公斤14元向
鹽水農會冒繳，圖利金額246萬4千元。(五)、八十七年九月間，甲
○○分別向建元糧食廠負責人呂銘芳及年冠實業股份有限公司王
建元借牌，向省農會承購546公噸及220公噸高粱，分售丙○○、
乙○○及楊炎財、李昆堂、王榮祿、郭清道、邱英舜、李德能等
人，準備於下一期（八十八年初）轉售農民，以保證價格每公斤
14元，向鹽水農會冒繳圖利。因認甲○○與乙○○、丙○○等人
，共同涉犯行為時貪污治罪條例第六條第一項第四款、第二項圖
利罪嫌云云。
原審審理結果，以甲○○、乙○○、丙○○均堅決否認有上開犯
行。甲○○辯稱：調查人員調查時，伊有糖尿病、高血壓，伊不
承認犯罪，調查人員就不讓伊就醫，且糧食局亦說沒有回流等語
。丙○○辯稱：伊當初是說在市場認識乙○○，但實際上並不是
甲○○介紹買賣。伊買的高粱都做飼料用，向乙○○購買之金額
伊已忘記，都沒有繳到鹽水農會。伊不認識字，調查筆錄都是調
查人員自己寫的，當初伊係稱都是幫別人乾燥、代割的工錢等語
。乙○○辯稱：伊專門進口高粱，沒有進口玉米，高粱都是經過
海關進口而來，只要有人買伊都賣，有賣給丙○○，做何用途伊
不清楚等語。
經查：(一)、關於被訴事實(一)部分：
(1)、甲○○於法務部調查局台南縣調查站（下稱調查站）調查時
雖自白稱：伊於八十四年五月間，受丙○○之託，向鄭坤霖，借
用全安公司名義，向省農會申購300 公噸國產玉米，並回流轉售
農民冒繳云云。然鄭坤霖否認有借牌情事，證稱：不是全安公司
借牌給甲○○，而是全安公司每年均購買大量國產玉米製造飼料
，甲○○乃要求全安公司，將多餘國產玉米轉售給他，伊雖有讓
售給甲○○，但甲○○轉售何人，伊不清楚等語。(2)、丙○○亦
否認此項犯行，辯稱：沒有此事，伊在八十四年五月十日，存入
甲○○帳戶之 112萬5千6百元，非向甲○○購買玉米之貨款，而
係還借款等語。其二人陳述之內容已有不符。(3)、卷內查無甲○
○、丙○○將此項玉米轉售農民之確切證據，亦無農民以該項玉
米向農會冒繳之具體資料，復查無其他證據足以證明甲○○此部
分自白與事實相符，尚難僅憑甲○○、丙○○有瑕疵之供述，為
此部分事實認定之唯一證據。
(二)、關於被訴事實(二)部分：
(1)、丙○○否認有此部分犯行，於調查站辯稱：伊雖有向陳一德
購買600公噸國產玉米，但未賣給農民向農會冒繳；該600公噸玉
米現仍存放在伊倉庫均未賣出。沒有冒繳情事，亦無借牌向省農
會價購1,350公噸國產玉米，以其中300公噸存放在伊倉庫，準備
翌年年初賣給農民向農會冒繳之事；八十四年五月間並未拜託甲
○○向飼料廠借牌價購玉米給伊冒繳，甲○○亦無要求全安公司
，於八十四年五月間，向省農會價購1,500公噸玉米，將其中300
公噸，賣給伊做為轉售農民，於八十五年初以每公斤15元，向農
會冒繳之情事。(2)、同案被告楊炎財未供承有何購買玉米冒繳之
情事；僅供稱向呂銘芳買過100 公噸玉米，但非透過甲○○購買
，與本件無關等語。同案被告黃土水亦未承認有購買玉米冒繳之
事，稱在番子寮一帶契作農戶之玉米雖有欠收，但以生產過剩者
彌補，一般均以當期契作玉米繳交等語。(3)、甲○○於調查站雖
曾自白此部分犯行，不僅為同案被告黃春霖所否認，且如下所述
：黃春霖供稱：伊何時向省農會價購國產玉米雜糧，因時隔甚
久，已不清楚。伊僅受僱育慶公司擔任職員，甲○○未曾向伊借
牌向省農會價購國產玉米，但有無向公司其他人借，伊不清楚；
甲○○既未找伊借牌，自無朋分利潤情事。伊在育慶公司服務期
間，公司好像在八十六年有前往鹽水農會提領向省農會價購之玉
米；公司去年向省農會價購玉米，係委由伊處理，只記得有去鹽
水農會提貨，回來作成飼料販售，至如何運輸提貨、數量若干、
單價及總價額多少及如何付款，伊已記不得等語。否認甲○○有
向其借牌購買國產玉米，轉售農民冒繳情事。證人陳（育慶
公司負責人）證稱：八十六年因口蹄疫，公司業務不好，年尾即
倒閉，伊不可能於當年四、五月間，向省農會買玉米；公司牌照
均由伊自己鎖住保管，黃春霖是公司職員不可能拿到牌照，沒有
借牌給甲○○等語。台灣省農會亦函稱：本會明細分類帳簿中，
八十六年五月間，並無玉米售予育慶公司之記載等語，有該農會
九十二年七月三十一日台農供農字第0921726 號函及明細分類帳
在卷可稽，足見前開二人所述非虛。證人蔡壽郎（合盛飼料廠
負責人）否認知情，稱：伊僅認識陳一德，陳一德確於八十六年
四、五月間，借用合盛飼料廠牌照，向省農會標購前期契作玉米
1,800噸，復於八十七年五月間借牌標購鹽水農會八十六年2期作
國產玉米1,500 公噸，至有無將合盛飼料廠牌照，借給甲○○向
省農會標購前期玉米，伊不清楚，因伊不認識甲○○，且陳一德
亦未告訴伊有將合盛飼料廠牌照，借給甲○○運用之情形。陳一
德向伊借牌時，僅表示要向省農會標購玉米，至於他販售何人及
作何用途，未告訴伊，伊不清楚。陳一德標購玉米之貨款，均自
行支付，伊未拿到好處，陳一德僅付伊每公斤0.2 元供繳納稅金
。伊曾將3,300 公噸國產玉米，以買賣方式，售予熙德公司等語
，復有銷貨發票七紙在卷可稽。陳一德稱：約在八十六年四、五
月間，甲○○曾找伊向省農會標購前期鹽水農會所收購之玉米，
因伊沒標購資格，故找蔡壽郎借用合盛飼料廠牌照，交甲○○標
購該農會收購之八十五年、八十六年玉米1,800 公噸，供甲○○
運用。甲○○透過伊，以合盛飼料廠標購鹽水農會收購之玉米，
主要係轉售鹽水鎮轄內乾燥中心或代耕中心中間商，其中八十六
年及八十七年所標購玉米，伊只知甲○○曾轉售丙○○、楊炎財
，其他售給何人及轉售之數量，伊均不清楚。八十六年及八十七
年所標購轉售之玉米，伊均直接將省農會繳款通知書，拿給甲○
○，由甲○○再向購買中間商收款繳交，繳款後，由伊直接向合
盛公司拿取省農會提貨單，交由甲○○分配提領，而甲○○在收
款後，將每公斤0.25元差價，以現金交給伊。甲○○0.05元（每
公斤）利潤，伊則自行留用；伊向合盛飼料廠借牌交甲○○至省
農會標購國產契作玉米，得款後，伊必須支付每公斤0.2 元予蔡
壽郎，貼補合盛飼料廠稅金。實際上伊只從中賺取每公斤 0. 05
元利潤。原來甲○○將所標購玉米再轉售丙○○、楊炎財等當地
乾燥中心，作何用途？伊不清楚，但後來才知丙○○等中間商，
將取得前期國產玉米全數混充當期契作玉米，再轉向鹽水農會冒
繳，以詐得保證價格收購之差價等語。陳一德既僅介紹甲○○認
識蔡壽郎，未借牌給甲○○，而甲○○雖向省農會購買上開玉米
，但非檢察官起訴所指之1,000 公噸，數量已有不符，且甲○○
如何運用，陳一德表示不清楚。依其八十六年1,800 公噸龐大數
量玉米之金額，再以每公斤0.25元加價，轉售甲○○，其中 0.2
元，係交蔡壽郎補貼合盛飼料廠之稅金（36萬元稅金），陳一德
則取得其中0.05元利潤，實際為9萬元（1800,000×0.05元＝90,
000 元）。再扣除陳一德經營熙德有限公司，於帳面上轉售國產
玉米1,800公噸、1,500公噸營利事業所得稅，分別增加95,406元
及55,368元須處理，已無何利得可言，有陳一德提出統一發票七
紙及八十六年銷貨明細表、銷貨明細帳在卷可按。況查無陳一德
知情而參與玉米回流農民冒繳之確切證據，其所稱單純介紹甲○
○向合盛飼料廠借牌，未取得不法利益，每公斤5 分，係轉售上
開玉米負擔之稅費，並非利潤等語，堪以採信。同案被告王榮
祿、郭清道、王棟伍、趙榮案、李德能、邱英舜、李昆堂等於調
查站調查時均否認有購買玉米冒繳情事。王榮祿稱：在伊乾燥中
心烘乾玉米之顏吳鉛等農民，均係豐收，沒冒繳；郭清道稱：伊
雖有買，但無回流賣給農民，而是賣給他人當飼料；王棟伍稱：
伊未曾於八十六年間，向甲○○購買回流玉米，再於八十七年間
販賣給契作農民，向鹽水農會冒繳，亦不知甲○○有無販賣回流
玉米。伊絕無於八十六年五、六月間，向甲○○購買200 噸回流
玉米，囤積在倉庫，再於八十七年三月間，販賣給契作農民冒繳
牟利情事；趙榮案稱：八十六年四、五月間，伊無透過甲○○購
買省農會回流玉米，伊種植2甲多，一分地可繳500公斤，未代理
別人繳交，伊當時欠3、40 包，有向其他農民調用，打算下一期
再還，忘記向何人調度，甲○○也不知情，無向育慶公司、合盛
飼料廠購買玉米，伊不認識他們，與甲○○無金錢往來或交易；
李德能供稱：伊於八十六年四、五月間收成之玉米，有足額繳交
，均自己種植的，未向他人購買，係自己乾燥由甲○○檢查，與
甲○○無交易或金錢往來；邱英舜稱：未透過甲○○購買省農會
回流玉米再冒繳，伊有2 甲田，種植西瓜、玉米等，八十六年四
、五月份之收成，已足夠繳交；李昆堂供稱：伊一直以務農為主
，自七十八年起亦任鹽水農會長期雜糧搬運商，負責載運該農會
契作農戶繳交玉米，過磅入庫及幫糧商載運向該農會標購之玉米
等雜糧，係經過合法招標程序，年冠公司向鹽水農會提領玉米，
均由伊負責搬運，八十六年2期玉米，約300公噸，均運載至年冠
公司，卸存於該公司廠房飼料桶。伊未透過甲○○向糧商代購回
流或進口雜糧，不可能送好處給他們，並未供認甲○○等人，曾
透過陳一德，向省農會購買1,000 公噸玉米配售予丙○○、楊炎
財、黃土水等人。甲○○於調查站關於此部分之自白，亦無補強
證據足以證明與事實相符，檢察官復未能舉出其他積極證據證明
被告等確有此犯行，自不能課被告等以圖利、背信之罪責。
(三)、關於被訴事實(三)部分：
(1)、公訴意旨指甲○○於八十七年六月間，向建元糧食廠負責人
呂銘芳借牌，向台灣省農會承購1,350 公噸國產玉米，分別轉售
丙○○及郭清道各300公噸、李昆堂及王榮祿各150公噸、楊炎財
200 公噸；另於八十七年五月間，再由陳一德以合盛飼料廠名義
，向台灣省農會以每公斤4.9元承購1,500公噸國產玉米，由甲○
○轉售其他中盤商，準備於八十八年初轉售農民，以保證價格向
鹽水農會冒繳圖利等情，縱使屬實，均尚在準備於翌（88）年以
該購入之玉米向鹽水農會冒繳圖利之預備階段，尚未達著手犯罪
構成要件行為之實行，不能成立未遂犯，而行為時貪污治罪條例
第六條之圖利罪亦無處罰預備犯之規定，尚難就此部分對被告等
科以刑責。(2)、已無罪確定之同案被告楊炎財供稱：八十七年五
月間，甲○○問伊要不要購買八十六至八十七秋裡作國產玉米（
八十七年四月保價收購者），伊便透過他以每公斤5.2 元（含運
費每公斤0.3元）購進200公噸，預備轉售給需要農民等語；並有
楊炎財0000000 號電話，於八十七年八月三日，與甲○○通話之
通訊監察譯文在卷可憑。八十七年五月、六月間尚在準備於八十
八年初冒繳圖利階段甚明。況甲○○、陳一德於原審偵審中均否
認有將玉米轉售給楊炎財，而行政院農業委員會亦函稱：八十七
年收購玉米，並未發現不合格或違規情形，有該委員會九十年十
一月二十七日農糧字第900163429 號函在卷可憑。而楊炎財購
進玉米實際上係作為養豬飼料，分別於八十七年十月將玉米 200
公噸售予翁重男，業經翁重男於第一審證述明確，並無任何證據
足證被告等有此部分犯行。(3)、同案被告呂銘芳於調查站供：甲
○○於八十七年間，多次借用其所有建元糧食工廠糧商執照，向
省農會價購國產玉米，再轉售給乾燥中心，以冒繳給農會，約定
每公斤玉米賺取價差0.3元，二人來分。甲○○至少可得165,000
元利益，至甲○○是否額外加高價錢轉售，伊不清楚等語。省農
會八十六年2期作國產玉米提貨單第414、415、440、441、442、
443、486號影本，係甲○○借用伊牌照，於八十七年六月間向該
農會價購提領1,350公噸玉米，除伊自行留用250公噸外，其餘則
由甲○○自行處理等語。又呂銘芳承購玉米資金來源，係其自己
所有，承購玉米流向，並無回流至農民，已據其提出提貨單、匯
款單、存摺明細在卷可稽。設呂銘芳有與甲○○、丙○○等人，
共謀由呂銘芳以每公斤4.9元及3.6元承購玉米，農民均可以14元
價格冒繳，獲取10元利潤，呂銘芳豈有每公斤僅分得0.15元之理
。此部分尚難認甲○○、丙○○等已得不法利益。
(四)、關於被訴事實(四)部分：
(1)同案被告侯慶章堅決否認此犯行，於調查站供稱：「我以成本
價轉給陳重吉，未賺分文；車資及加工費，都由建信負擔，我幫
陳重吉調貨，只因係老朋友，所以我並沒有獲利，我不認識甲○
○，向建信買高粱，係我本身關係，僅此一次，沒有冒繳」、「
不認識甲○○，係陳重吉有拜託，向建信飼料廠購得3 批高粱，
總數約120公噸，他沒說用途，以成本價每公斤10 元賣陳重吉，
在調查站我沒承認知情，我只是受託去買高粱，我跟陳重吉是朋
友關係，未收受報酬」等語。(2)、同案被告陳重吉僅供承向侯慶
章以每公斤約10元價購高粱，再以每公斤14元，轉售給鹽水鎮下
林里農民，冒充自產八十七年1 期高粱，繳給鹽水農會等語。未
指侯慶章知情及有賺取利潤，雖侯慶章於調查站供稱：今年七月
間，陳重吉有拜託我，儘量幫他調高粱，以便轉售給農民繳交農
會等語。但轉售之農民為何人？該農民是否有拿去冒繳？尚無證
據證實。(3)、至甲○○透過進口商乙○○，分別為丙○○進口20
0公噸大陸高粱、為黃土水進口92 公噸大陸高粱、為楊炎財進口
60公噸大陸高粱，再轉售農民，以每公斤14元，向鹽水農會冒繳
，圖利金額共246萬4千元部分。據丙○○於調查站調查時供稱：
「八十七年第1 期高粱保證價格代收報繳作業中，因當年年初雨
水太多，致高粱歉收，每1 契作戶幾乎無法達到契作數量，因此
我主動出面替未達契作標準之農戶向外購買高粱充當本期所生產
之契作高粱繳交農會。約替67戶農民冒繳高粱，數量約2,800 包
（每包70公斤），計200 餘噸，是甲○○（綽號賢仔）介紹我向
高粱大盤商乙○○購買高粱，每公斤進貨價7 元。契作高粱每包
70公斤，我轉賣予農戶每包700元，保證價格收購每公斤14 元，
每包980元，我從中賺取約50 萬元之淨利」等語；並供承經由甲
○○介紹向高粱大盤商乙○○購買高粱轉賣農戶向鹽水農會冒繳
圖利，稱被查扣之筆記本係其小女顏妙純所登載，其中27-1頁、
27-2頁分別記載農戶翁金能、吳仁祥向其購買高粱，向農會冒繳
之情形，有筆記簿1 冊扣案可憑。但顏妙純於原審證稱：「（問
：對於扣案之筆記簿上的筆跡是否你所書寫的〈提示並告以要旨
〉？）那是我寫的」、「（問：那些記載是什麼意思？）那是高
粱在我們家工廠乾燥的數量」、「（問：裡面有記載有關翁金能
的部分有寫購買39包，這是什麼意思〈提示筆記簿並告以要旨〉
？）他本來是要向我父親購買39包的高粱給畜牲吃的，但是後來
他並沒有購買」、「（問：有關吳仁祥的部分記載77袋是什麼意
思〈提示筆記簿並告以要旨〉？）那是吳仁祥在我父親工廠乾燥
的數量」、「（問：對你父親丙○○於調查站所供述關於這本筆
記簿記載的翁金能向他購買39包，以紅筆註記完，是表示價格已
經清理完畢；關於吳仁祥的部分，代收代繳總共是77袋，其中包
括代收的48包，冒繳29包等語有何意見〈朗讀、提示筆錄並告以
要旨〉？）可是翁金能他到後來並沒有購買，因為帳目都是我在
計算的；本來我父親有先打電話去問，結果沒有貨，所以才沒有
達成交易；『完』的意思是表示在我們那裡乾燥的部分已經完結
了。」、「（辯護人問：你們幫別人乾燥的高粱，有無向別人購
買高粱之後賣給農戶，再由農戶去冒繳給農會？）沒有。」等語
。丙○○稱：「（審判長問：對你之前供述你女兒在筆記簿上記
載翁金能的部分他總共向你購買39包，用紅筆記載完的部分就是
表示價金已經給付完畢等語有何意見〈提示並告以要旨〉？）我
是說用紅筆註記『完』的部分是我替他代工乾燥的費用已經付清
的意思」。證人翁金能證稱：「（辯護人問：你在八十七年間是
否有向丙○○購買高粱？）沒有，我並沒有跟他購買過高粱」、
「（辯護人問：你是否有在外面向別人購買進口的高粱，冒繳到
鹽水農會？）沒有，我從來沒有。我是外行的，我都沒有買過高
粱。」另證人吳仁祥證稱：「（問：你是否有向阿祈〈指丙○○
〉購買玉米？）沒有，玉米、高粱都是我自己種的」、「（問：
為何丙○○的筆記簿記載你有向他購買？）沒有，我都沒有買，
我都是自己收成的」、「（問：你那時是否有低價購買來交給農
會？）沒有」、「（問：你是否忘記當時的情形？）我現在的記
性還很好」、「（問：你現在身體狀況如何？）我已經中風4、5
年了，現在身體不太好。」等語。綜合上開證人所述，亦難認定
被告等有此部分被訴犯行。
(五)、關於被訴事實(五)部分：
(1)、公訴意旨指甲○○另於八十七年九月間，分別向建元糧食廠
負責人呂銘芳及年冠實業股份有限公司王建元借牌，各向省農會
承購546公噸及220公噸高粱，分售丙○○、乙○○、楊炎財及李
昆堂、王榮祿、郭清道、邱英舜、李德能，準備於下1 期（八十
八年初）再轉售農民，以保證價格每公斤14元，向鹽水農會冒繳
圖利一節，縱使屬實，亦尚未著手實行圖利之行為，圖利罪復無
處罰預備犯之規定，亦難令被告等擔負刑責。(2)調查站人員調查
時，甲○○稱：「我除透過乙○○取得回流或進口雜糧向鹽水農
會冒繳外，我亦曾借用全安飼料廠、建元糧食工廠、年冠實業股
份有限公司名義，向台灣省農會標購前期雜糧，提供予丙○○等
回流冒繳；唯建元、年冠係分別標得鹽水農會八十七年1 期高粱
500噸及800噸。其中建元500噸我係轉售丙○○300噸，王榮祿20
0噸，年冠800噸除500噸年冠自用外，150噸轉售王榮祿，郭清道
100噸，李昆堂50 噸，他們購買這些高粱，係準備明年作為冒繳
，售價為標購價（約每公斤3.9元）外加0.3元，但我均悉數交付
建元及年冠，並未從中賺取差價」；丙○○稱：「（問：依本站
調查甲○○於八十七年九月間，借用建元糧食工廠執照，向省糧
食局標購500噸高粱，其中300 噸高粱以每公斤4.2元售予你，你
購買此300噸高粱用途為何？）我購買該300噸高粱，主要作為八
十八年初，冒繳保證價格高粱用等語。」；楊炎財稱：伊另向良
仔購進198 包高粱，由於包裝均符合農會規定，集中在我倉庫，
由甲○○驗收購價每公斤9.8 元，由甲○○決定並由他告訴我付
款，頭款10萬元於八十七年八月初，在農會辦公室外面，交給甲
○○收下，餘款 48萬8千元於同月間，在鹽水鎮○○○○○路邊
，由我親交供應商（之前甲○○已介紹我與該供應商見過面）。
另八十七年九月間，甲○○問我要不要購買八十七年1 期高粱，
我透過他每公斤4.2元（含運費每公斤0.3元）購進100 公噸，預
備轉售給需要農民等語，固有監聽楊炎財以0000000 號電話與甲
○○通話之通訊監察譯文在卷可憑。然查無證據足以證明此部分
高粱有回流農民向鹽水農會冒繳之情事。又證人王建元證稱：在
八十七年九月間，以年冠公司名義共向省糧食局標購800 噸國產
契作高粱，其中本公司自留580噸，餘220噸，我則將提貨單，交
甲○○自行去處理；當初甲○○託我多標購高粱，即跟我談妥每
公斤3.75元（每公斤3.6元標購價外加 0.15元利潤），向本公司
採購，所以甲○○於八十七年九月八日即將前述220噸每公斤3.7
5元，計82萬5千元，匯入本公司設於第一商業銀行鹽水分行0000
0000000 帳戶等語，亦有第一商業銀行支存對帳單在卷可佐。(3)
呂銘芳於調查站雖供稱：「甲○○在八十七年間多次借用建元糧
食工廠糧商執照，向台灣省農會價購國產高粱，再轉售給乾燥中
心，冒繳給農會；八十七年九月間，甲○○要求我出面向台灣省
農會價購500 公噸高粱，每公斤購價約3.6元，再以每公斤3.9元
價格，轉售300公噸給丙○○，其餘200公噸則由甲○○直接處理
，上述購價3.6元與轉售價格3.9元有0.3 元價差，則由甲○○與
我朋分，每人分得0.15元；前述高粱由我向台灣省農會價購並取
得提貨單（提貨地點鹽水農會），其中300 公噸提貨單，交丙○
○自行提領，另200 公噸提貨單交甲○○。嗣於八十七年九月間
，我至丙○○處收取貨款117萬元，另200噸貨款計78萬元，由甲
○○扣除其應得利潤7萬5千元，餘 70萬5千元於同月間，由甲○
○交給我，至於200 公噸高粱轉售給誰，我並不清楚，依我所知
，前述高粱轉售給丙○○等乾燥中心後，大都再轉售給契作農民
」、「（提示台灣省農會八十七年1期作國產高粱提貨單第34 、
35、36 號影本問：這些提貨單何意義？）此3張提貨單，係甲○
○借我牌照，於八十七年九月間，向台灣省農會價購，持向該農
會提領500 公噸高粱，再加價轉售丙○○等人」、「（提示台灣
省農會八十六年2作國產玉米提單貨第414、415、440、441、442
、443、486 號影本問：這些提貨單係何意義？）此7張提貨單，
係甲○○借用我牌照，於八十七年六月間，向台灣省農會價購提
領1,350公噸玉米，除我自行留用250公噸外，餘由甲○○自行處
理」、「（提示扣押物編號01記帳單問：此記帳單係何意義？）
八十七年八月間，嘉義縣朴子市民侯慶章，運來高粱1,133 包，
另名叫春祈者，運來198 包，要求我替他們除去雜質並改換包裝
，每袋工錢28元，換裝完畢由渠2 人自行運回」等語。有省農會
提貨單10紙在卷可證。上開呂銘芳承購高粱資金來源，均其自己
所有，承購高粱流向，並無回流至農民，已據其提出提貨單、匯
款單、存褶明細在卷可證。茍呂銘芳有與甲○○、丙○○等人，
共謀以每公斤4.9元及3.6元承購之玉米，由農民以14元價格冒繳
，獲取10元利潤，呂銘芳豈有僅分得0.15元之理。益徵呂銘芳確
實不知甲○○、丙○○等人是否有將承購高粱，回流至農民無訛
。此部分亦不能證明甲○○、丙○○已圖得不法利益，被告等此
部分犯罪亦屬不能證明。
檢察官既未能舉出確切證據證明被告等有何以向農會承購之玉米
或高粱，或外購進口之高粱流向農民，再假冒當期之玉米或高粱
向農會冒繳，圖取與保證價格差價利益情事，或到底有何農民買
受上開玉米或高粱向鹽水農會冒繳之情事。因認甲○○、乙○○
、丙○○被訴之犯罪均屬不能證明，而撤銷第一審變更檢察官起
訴法條論處其三人共同連續為他人處理事務，意圖為自己及第三
人不法利益，而違背其任務之行為，致生損害於本人之財產罪刑
部分之判決，改判諭知其三人均無罪，已於判決內詳敘其認定之
理由，核與卷內資料尚無不符，難認原判決有違背法令情形。檢
察官既未能舉出明確證據證明被告三人確有將前開玉米或高粱回
流給何農民冒繳，以供事實審法院調查，上訴意旨復未具體指明
有何足資證明被告三人有被訴犯行之證據，或原審漏未依法調查
，徒以甲○○、丙○○、乙○○在調查站有瑕疵且不能證明與事
實相符之自白，任意指摘原判決適用法則不當，並就原審對證據
取捨及證明力判斷職權之適法行使，或原判決已調查論述明白之
事項任意指摘違背法令，核與法律規定得為第三審上訴理由之違
法情形不相適合。應認檢察官之上訴違背法律上之程式，予以駁
回。
據上論結，應依刑事訴訟法第三百九十五條前段，判決如主文。
中    華    民    國  九十八  年    三    月  二十六  日
                      最高法院刑事第八庭
                          審判長法官  洪  文  章
                                法官  王  居  財
                                法官  郭  毓  洲
                                法官  黃  梅  月
                                法官  邱  同  印
      本件正本證明與原本無異
                                      書  記  官
中    華    民    國  九十八  年    三    月  三十一  日
                                                      V


司法院資訊處製作；財團法人民間司法改革基金會備份。
